【裁判字號】    99,台抗,715
【裁判日期】    990910
【裁判案由】    聲請核發支付命令異議
【裁判全文】
最高法院民事裁定              九十九年度台抗字第七一五號
再 抗告 人  乙○○
訴訟代理人  林志豪律師
上列再抗告人因相對人甲○○就再抗告人（債權人）與旭成開發
股份有限公司（債務人）間聲請核發支付命令事件，提出異議，
對於中華民國九十九年一月二十一日台灣高等法院裁定（九十八
年度抗字第一九五一號），提起再抗告，本院裁定如下：
    主  文
原裁定廢棄。
相對人在原法院之抗告駁回。
抗告及再抗告訴訟費用均由相對人負擔。
    理  由
按發支付命令後，三個月內不能送達於債務人者，其命令失其效
力；又債務人於支付命令送達後，逾二十日之不變期間，始提出
異議者，法院應以裁定駁回之，民事訴訟法第五百十五條及第五
百十八條分別定有明文。是債務人依同法第五百十六條第一項規
定，對於支付命令，向發命令之法院提出異議者，須該支付命令
尚有效且未確定為前提要件。若該支付命令，已失其效力或業已
確定，債務人即無對之提出異議之實益，法院自應以裁定駁回之
。本件再抗告人前向台灣台北地方法院（下稱台北地院）聲請對
債務人旭成開發股份有限公司（下稱旭成公司）發支付命令，經
該院於民國八十八年四月十三日以八十八年度促字第一五八一六
號核發命令，相對人甲○○於九十八年十月五日主張代位債務人
旭成公司提出異議，台北地院以該支付命令業於八十八年五月十
四日送達於債務人收受，相對人逾二十日之法定不變期間提出異
議為由，裁定予以駁回。相對人不服，向原法院提起抗告，原法
院則以上開支付命令固送達於旭成公司法定代理人林士傑居住之
門牌台北市○○○路○段三四二號七樓之四登峰大廈，由該大廈
服務台蓋用收件專用圓戳章，惟並未據管理人簽章，復未能證明
林士傑實際收受該支付命令，難認其已受合法送達等詞，將台北
地院裁定廢棄。查系爭支付命令係於八十八年五月十四日送達至
債務人旭成公司法定代理人之處所，為台北地院與原法院確定之
事實，若合法送達，債務人應於二十日之法定不變期間內提出異
議，方能生異議之效力，相對人遲至九十八年十月五日始代位債
務人提出異議，自已逾法定期間；若未合法送達，則因該命令於
八十八年四月十三日核發後，三個月內不能送達於債務人，而失
其命令之效力，命令既不存在，債務人即無提出異議之必要，相
對人亦無代位提出異議之實益。依首揭說明，無論債務人有無合
法收受送達，均已不能或無從對系爭支付命令提出異議，相對人
自無代位提出異議之餘地。則台北地院裁定駁回相對人所提異議
，其理由縱有不同，結果並無不合，原裁定將台北地院裁定廢棄
，發回該院更為審理，於法自欠允恰。再抗告論旨，執以指摘原
裁定不當，為有理由，爰將原裁定廢棄，並由本院自為裁判，駁
回相對人在原法院之抗告，以資適法。
據上論結，本件再抗告為有理由。依民事訴訟法第四百九十五條
之一第二項、第四百七十七條第一項、第四百七十八條第一項、
第九十五條、第七十八條，裁定如主文。
中    華    民    國  九十九  年    九    月    十    日
                      最高法院民事第二庭
                          審判長法官  陳  淑  敏
                                法官  阮  富  枝
                                法官  陳  國  禎
                                法官  陳  重  瑜
                                法官  鄭  傑  夫
本件正本證明與原本無異
                                      書  記  官
中    華    民    國  九十九  年    九    月   二十   日
                                                      Q

司法院資訊處製作；財團法人民間司法改革基金會備份。
